臺灣高等法院刑事判決　　　　　　　　94年度上訴字第2620號
上　訴　人　臺灣板橋地方法院檢察署檢察官
上　訴　人
即　被　告　乙○○
選任辯護人　李明諭律師
　　　　　　陳逸華律師
　　　　　　蔡鎮隆律師
被　　　告　甲○○
選任辯護人　朱昌碩律師
被　　　告　戊○○
被　　　告　丁○○
上二人共同
指定辯護人　本院公設辯護人　王永炫
上列上訴人因被告殺人未遂等案件，不服臺灣板橋地方法院92年
度訴字第2599號中華民國94年6 月30日第一審判決（起訴案號：
臺灣板橋地方法院檢察署92年度偵字第20253 號），提起上訴，
本院判決如下：
    主  文
原判決關於戊○○部分及甲○○、乙○○、丁○○有關共同傷害
暨與之有牽連關係之妨害公務罪部分均撤銷。
甲○○、乙○○、丁○○共同傷害人之身體，各處有期徒刑柒月
，扣案之安全帽貳頂均沒收。
戊○○共同傷害人之身體，處有期徒刑柒月，扣案之安全帽貳頂
均沒收；又收受贓物，處有期徒刑月。應執行有期徒刑捌月，
扣案之安全帽貳頂均沒收。
其他上訴駁回。
    事  實
一、甲○○（無前科）、丁○○（曾因傷害案件，經臺灣板橋地
    方法院以89年度易字第2325號判決判處拘役二十日，如易科
    罰金以三百元折算一日確定，於民國90年1 月8 日執行完畢
    ，於本件不構成累犯）、戊○○（無前科）、乙○○（曾因
    妨害風化案件，經臺灣板橋地方法院以90年度訴字第1201號
    判決判處有期徒刑一年二月，緩刑三年確定，並於94年1 月
    13日緩刑期滿）等四人，於92年11月3 日23時40分許，酒後
    （均未達不能安全駕駛之程度）分別騎乘車牌號碼QZZ─873
    號（甲○○獨自騎乘）、QWA─536號（丁○○獨自騎乘）、
    QQN─715號（戊○○騎乘後搭載乙○○）之輕型機車共三部
    ，從臺北縣五股鄉沿臺北縣新莊市○○路欲右轉中原路方向
    行駛，嗣行經臺北縣新莊市○○路與中原路口，因不滿某姓
    名年籍不詳之營業小客車司機（車牌號碼不明）對其等按喇
    叭，遂仗著人多勢眾之優勢，先與該名營業小客車司機發生
    口角衝突，進而欲圍毆該司機，適值臺北縣政府警察局新莊
    分局刑事組組長丙○○駕駛車牌號碼7N─6546號公務偵防車
    （外觀上與一般自用小客車無異），正執行查察臺北縣新莊
    市○○路一帶幫派案件之勤務，途經該址並目睹上情，即駕
    車趨前查看。孰料甲○○、丁○○、戊○○及乙○○等人中
    之某人旋向丙○○以台語大聲斥喝「你看什麼！」等語，丙○○為免事態擴大遂下車前往勸阻，且立即出示警察人員服
    務證以表明身分，詎甲○○、丁○○、戊○○及乙○○等人
    非但不聽勸阻，反而共同基於傷害、毀損及妨害公務之犯意
    聯絡，由其中1人高喊「警察又怎樣，警察更好！」等語後
    ，或持安全帽，或以徒手共同毆打丙○○之頭部、眼鼻、臉
    部、胸腹部等處。嗣丙○○因不敵，遂折回上開停於路中之
    公務偵防車，欲以所有之SONY牌Z-18型門號0000000000號行
    動電話請求其他警方同仁前來支援，而甲○○、丁○○、戊○○及乙○○等人見狀，即趁丙○○尚在撥打電話來不及將
    車門上鎖之際，由乙○○自前座乘客座側打開車門後進入車
    內，並持續毆打丙○○，而戊○○則持安全帽於左側前方猛
    砸丙○○所駕駛之上開車輛，另甲○○及丁○○二人則強行
    拉開駕駛座側之車門，由丁○○將丙○○手上的SONY牌行動
    電話打掉，阻撓其撥打電話求救，並合力將丙○○拖出車外
    。嗣丙○○遭拖出車外後，甲○○、丁○○、戊○○及乙○○等人仍持續或持安全帽或以徒手共同毆打丙○○，直至丙○○受傷倒地（並未陷於昏迷狀態），眾人始行離去，並於
    離去前紛紛以腳踹丙○○所駕駛之車輛，致丙○○因而受有
    頭部外傷、臉部多處裂傷、頭皮擦傷、左眼挫傷並有結膜下
    出血及創傷性虹彩炎等傷害，其所駕駛之車輛則有方向燈總
    成、左前門、前保險桿等處受損（毀損部分未據合法告訴）
    ，甲○○、丁○○、戊○○及乙○○等人並以此強暴方法，
    妨礙員警之執行職務。又丁○○並於離去前，因在丙○○所
    駕駛上揭車輛之正駕駛座旁的門外，發現丙○○所有遭其打
    掉之上開SONY牌行動電話1 支，遂另起意圖為自己不法之所
    有，基於竊盜犯意，趁丙○○不知之際，未經丙○○同意，
    即擅自取走丙○○所有之上開SONY牌行動電話1 支而竊取之
    （此部分未據起訴，應另由檢察官偵辦），並於得手後交予
    明知係屬竊取而來之贓物卻仍收受之戊○○保管。後因上址
    附近住戶記下前開輕型機車車號後，即報警處理並將丙○○
    送醫急救，經警方分別於92年11月4 日凌晨3 時50分許、同
    日凌晨4 時10分許、同日凌晨4 時30分許及同日凌晨4 時45
    分許，在臺北縣新莊市○○街104 巷27弄1 號4 樓、臺北縣
    新莊市○○街108 巷3 號2 樓、臺北縣新莊市○○街130 巷
    3 號及臺北縣新莊市○○街671 巷2 弄17號1 樓等處，分別
    逮捕甲○○、乙○○、戊○○及丁○○等人，並循線自戊○○住處起獲丙○○所有之SONY牌行動電話1 支及於案發現場
    當場扣得白襯衫1 件與乙○○所有之安全帽2 頂。
二、案經被害人丙○○訴由臺北縣政府警察局新莊分局報告臺灣
    板橋地方法院檢察署檢察官偵查起訴。
    理  由
壹、證據能力方面：
一、被告甲○○及其辯護人固於原審辯稱：被告甲○○於警詢中
    所為之自白，係因受到員警刑求而為之供述，非出於其自由
    意志，無證據能力云云，並舉證人即共同被告戊○○、乙○○為證。惟查：依被告甲○○所供稱遭員警刑求之情形：時
    間約係在92年11月4 日凌晨1 點多，是在剛被帶到新莊分局
    大約五分鐘時就被打，是被用腳踹胸部及用手打胸部，只有
    被打這麼1次，被打時很害怕，連看都不敢看，也沒有叫出
    聲，被打之後隔五分鐘開始製作筆錄，製作筆錄前並沒有先
    詢問案情，被打時確定當時其他被告只有乙○○在旁邊云云
    ，核與證人即共同被告戊○○所證稱：是92年11月4 日凌晨
    4 點多到達新莊分局，在作筆錄前，員警有對被告甲○○用
    手抓他的臉，用腳膝蓋點他的腹部，只有這一次，之後十來
    分鐘就開始製作筆錄，被告甲○○被打時，被告乙○○還沒
    有到，被告丁○○已經到了云云以及證人即共同被告乙○○
    所證稱：在製作筆錄做到一半的時後，有讓伊等休息，被告
    甲○○、丁○○、戊○○三人在吸菸區內抽煙，伊則坐在旁
    邊的椅子上，當時甲○○面對樓梯，有被拉領子的情形，甲○○的兩隻手護著他的腹部，依伊的推論，他的腹部應該是
    有被踹的情形，但不知道是何人踹的，斯時有聽到被告甲○○發出「ㄜ、ㄜ」的聲音，除該次外，伊並無看到被告甲○○其他被刑求的情形，而該次被告甲○○被打時，伊等四人
    均在場，伊確定被告丁○○、戊○○有在旁邊，且距離被告
    甲○○約有一、二個人的間隔，是在作筆錄做到一半，一起
    休息的時候云云均互不相符，再參酌被告甲○○當庭所繪製
    遭刑求現場情形位置圖與證人戊○○、乙○○當庭所繪製目
    睹被告甲○○遭刑求時之現場狀況位置圖亦明顯不同（見原
    審卷第二冊第264至266頁），且卷附被告甲○○入臺灣臺北
    看守所時，經所方人員對其身體所為之檢查，亦無有任何外
    傷，有臺灣臺北看守所於93年3 月16日以北所衛字第093000
    2004號函所檢附之臺灣臺北看守所新收被告內外傷紀錄表在
    卷可按（見原審卷第一冊第175 頁），可見被告甲○○辯稱
    有遭到員警刑求云云，並非屬實，不足採信，足徵其於警詢
    時所為之供述應係出於自由意志所為無誤，自有證據能力。
二、被告乙○○及其辯護人雖稱：被告乙○○於警詢中所為之自
    白，係因遭受員警刑求，被打了 1巴掌後，所為非出於任意
    性之供述，無證據能力云云，然經原審依職權訊之證人即為
    被告乙○○製作警詢筆錄之警員蔡振哲，依其證稱之內容，
    在訊問被告乙○○的過程中，並無人對被告乙○○有為任何
    行為，亦未對被告乙○○刑求，另參酌卷附被告乙○○入臺
    灣臺北看守所時，經所方人員對其身體所為之檢查結果，亦
    無有任何外傷，有臺灣臺北看守所於93年3 月16日以北所衛
    字第0930002004號函所檢附之臺灣臺北看守所新收被告內外
    傷紀錄表在卷可按（見原審卷第一冊第176 頁），而被告乙○○復無法具體指出遭刑求之過程、行為人、在場人等等，
    自尚難僅憑被告乙○○單方空泛之指控，即認有遭刑求之事
    實，則被告乙○○於警詢時所為之供述，亦應認係出於其自
    由意志所為，有證據能力。
三、次者，關於被告戊○○於製作警詢筆錄時或前後，均無任何
    人對被告戊○○採取任何行動，亦無對被告戊○○打巴掌乙
    節，業經證人陳國裕即為被告戊○○製作警詢筆錄負責詢問
    之員警於原審審理時到庭證述明確，參酌證人陳國裕擔任偵
    查員的時間有十年之久，期間均未曾遭懲戒過，更無因刑求
    被告而遭懲戒過，是其證言應堪採信。至被告戊○○於原審
    雖稱製作警詢筆錄前，在廁所旁邊，為伊製作警詢筆錄負責
    詢問之員警即證人陳國裕有打伊一巴掌，對伊刑求，伊害怕
    ，警詢筆錄有些屬實，有些不實在，非出於自由意志云云，
    並舉證人程麗玲為證，而證人程麗玲亦於原審審理時到庭證
    稱：伊於被告戊○○遭收押後，翌日（5 日）早上有到看守
    所與被告戊○○面會，當時伊看到被告戊○○的臉上有被打
    巴掌的五指傷痕跡，指印明確清晰，指尖係朝太陽穴方向，
    伊就問被告戊○○原因，被告戊○○即告訴伊說是被警察打
    的云云。然查：(1)依被告戊○○所供稱其被員警打一巴掌係
    在製作筆錄之前，且於第一次做完筆錄後，員警有帶同其返
    回住處，起出告訴人所有之SONY牌行動電話，而證人程麗玲
    亦證稱當時有陪同被告戊○○返回住處，時間大約半小時，
    惟斯時證人程麗玲竟未發現被告臉上有被打巴掌之痕跡，卻
    於事隔一日之後才發現，已啟人疑竇。(2)再者，被告戊○○
    於警詢筆錄全部製作完成後，並經警方隨即移送臺灣板橋地
    方法院檢察署由檢察官進行複訊，且於複訊後即聲請原審裁
    定羈押被告戊○○，斯時承辦之檢察官、法官既均未發現被
    告戊○○之臉上有明顯清晰之五指印，此由各該筆錄內均未
    有該事實之記載可知，再參酌卷附被告戊○○因收押而入臺
    北看守所時，經所內人員對其所實施之身體檢查結果，亦未
    發現被告戊○○之臉上有清晰之五指印痕，有臺灣臺北看守
    所於93年3 月16日以北所衛字第0930002004號函所檢附之臺
    灣臺北看守所新收被告內外傷紀錄表在卷可按（見原審卷第
    一冊第177 頁），則衡諸常情，證人程麗玲又如何能於翌日
    會客時仍清晰看見被告戊○○之臉上有遭警員刑求後所留下
    之五指印痕？可見證人程麗玲上開所證述之內容，應係偏袒
    被告戊○○之迴護之詞，非屬事實，不足採信。從而，被告
    戊○○所為刑求抗辯，亦不足採。其於警詢中所為之供述亦
    有證據能力，得為證據。
四、另關於被告丁○○所為刑求抗辯部分，雖被告丁○○辯稱於
    製作警詢筆錄前，進到三組之後，伊就被直接帶到裡面左邊
    的小房間（應係指專案小組辦公室）內，進入之後，伊回頭
    看，就被一位警員踢了一腳，當時被告戊○○也在專案小組
    辦公室內，另外還有二、三位警員，伊不確定，伊被踢時伊
    與被告戊○○均係站著，伊是一被帶進去專案小組辦公室，
    就被踢了，警員並沒有問伊什麼話云云，然被告丁○○上開
    有關遭警員刑求之過程，經核與證人即共同被告戊○○於原
    審審理時所證述：被告丁○○不是一被帶進來就被踢，警員
    還有問手機是誰拿的，伊與被告丁○○都說沒有，突然間警
    員才踢了被告丁○○一腳，被告丁○○被踢時，伊是坐著，
    被告丁○○是站著等語並不一致，且被告丁○○於原審審理
    時當庭繪製有關專案小組辦公室內之擺設、被踢時相關人員
    位置之簡圖，亦與證人即共同被告戊○○當庭所繪製之情形
    明顯不同，有簡圖二份在卷可參（原審卷第二冊第158、159
    頁）。因此，證人戊○○是否確實親見被告丁○○遭刑求乙
    節，即非無疑義，自不能以證人戊○○上開有瑕疵之證詞，
    遽為被告丁○○有利之認定。此外，復參酌卷附被告丁○○
    入臺灣臺北看守所時，經所方人員對其身體所為之檢查結果
    ，並無任何外傷，有臺灣臺北看守所於93年3 月16日以北所
    衛字第0930002004號函所檢附之臺灣臺北看守所新收被告內
    外傷紀錄表在卷可按（見原審卷第一冊第178 頁），是被告
    丁○○上開空言辯稱遭刑求云云，亦不堪採信，則其於警詢
    中所為之供述自有證據能力，而得為證據。
五、至被告乙○○辯護人雖以證人陳金水之證詞前後互相矛盾；
    證人陳清涼所述與卷附資料不符；證人黃志宏之部分證詞係
    受到誘導云云為由，而抗辯其等之證詞，無證據能力、證明
    力云云。惟查，(1)依卷附通聯紀錄所示（見原審卷第一冊第
    165頁、第168頁），證人陳金水所使用之0000000000號行動
    電話於92年11月3 日23時48分37秒許之時間，確實有與告訴
    人丙○○所使用之0000000000號行動電話通話之紀錄，且通
    話時間刻正於本件案發過程中，此由卷附臺北縣政府消防局
    之救護紀錄（見原審卷第一冊第102頁、第172頁及第三冊第
    37頁）顯示出勤時間為同日23時51分許可知，則證人陳金水
    就其於上揭通話過程中所親身經歷之過程，於原審審理時到
    庭，經具結後所為之證述，與本件犯罪事實之待證事項間自
    有關連性，並具取得之正當性，復業經合法調查，應有證據
    能力及證明力，得由本院綜合調查證據之全部結果，依自由
    心證判斷之，辯護人辯稱證人陳金水於原審審理時到庭所為
    之證詞，無證據能力、證明力云云，尚不足採。(2)又證人陳
    清涼係因於本件案發時，正在案發地點附近擺設攤位營業，
    而有目睹事發經過，為親身見聞事實經過之人，具證人適格
    （依其所述之擺設位置「攤位在對面的加油站看得一清二楚
    ，過一個馬路就是思源路」，輔以衡情一般於加油站入出口
    附近，均不可能供人設攤，以免影響車輛通行，可知證人陳
    清涼前揭所指設攤位置應係在員警所繪製之現場圖（見原審
    卷第三冊第63頁）右邊所示「陳清涼攤位處」，惟或因證人
    陳清涼口誤，以致審判筆錄為上述記載，而令辯護人誤認證
    人陳清涼所指設攤位置係在上揭現場圖所載「加油站」處，
    因而抗辯證人陳清涼所述擺設位置與員警所繪製不同，故應
    未親眼目睹，而不具證人適格云云，容有誤會，併此指明）
    ，且其所為證言，與本件犯罪事實之待證事項亦有關連性。
    再者，證人陳清涼係就其目睹之情形，於原審審理時到庭經
    具結後方令其為證述，故上開所為取得證言之方法，亦屬正
    當，並業經合法之調查，自應認有證據能力及證明力，可供
    本院參考而據為裁判依據，辯護人抗辯證人陳清涼於原審審
    理時到庭所為之證詞，無證據能力、證明力云云，亦不足採
    。(3)另有關證人黃志宏於經檢、辯雙方交互結問完畢後，因
    原審認有發現真實必要，而依刑事訴訟法第163 條第2 項、
    第166 條第4 項，進行調查證據而加以訊問，此乃係屬法院
    之職權，無證據調查或訴訟指揮不當情形，且因斯時已非屬
    當事人雙方進行詰問之程序階段，自亦應無所謂「誘導」問
    題，參酌證人黃志宏於原審依職權進行訊問時，亦係於經具
    結情況下所為之證言，其真實性顯然已有程序上之擔保，則
    證人黃志宏既為親身見聞證述內容之人，所述內容復與犯罪
    事實之待證事項具有關連性，且取證過程亦無不法，復經合
    法之調查，自應有證據能力及證明力。辯護人抗辯證人黃志
    宏之部分證詞係受原審誘導，應無證據能力、證明力云云，
    洵屬無據，不足為憑。
貳、撤銷改判部分
一、被告之辯解：
(一)被告甲○○、戊○○、丁○○部分：訊據被告甲○○、戊○○、丁○○對於上揭時、地，因細故與告訴人丙○○發生口
    角爭執、肢體衝突，告訴人丙○○因而受有如上揭事實欄所
    載之傷害，告訴人所駕駛之車號7N─6546號公務偵防車有如
    事實欄所載之受損情形乙節均不否認，並均坦承確有或持安
    全帽或徒手毆打告訴人丙○○，以安全帽砸車之事，惟均辯
    稱：並沒有要致告訴人丙○○於死的意思，因告訴人丙○○
    並未出示證件，且所駕駛之車輛上並未有警示燈，外觀上並
    不像偵防車，故渠等並不知道告訴人丙○○是警務人員，也
    沒有要妨害公務之意思云云。被告戊○○另辯稱：SONY牌行
    動電話是被告丁○○交給伊的，伊並不知道是告訴人丙○○
    所有，也不知道被告丁○○如何取得，不知道是贓物云云。
(二)被告乙○○部分：訊據被告乙○○對於本件案發時，伊有在
    現場乙節並不爭執，惟否認有何犯行，辯稱：伊並未動手毆
    打告訴人丙○○，伊是要勸架，後來是因為看到告訴人丙○○所駕駛之車輛有滑動現象，才從右邊副駕駛座進入車內，
    要拉起手煞車，伊不知道告訴人丙○○是警務人員，告訴人
    丙○○也沒有出示證件，伊也沒有為砸車之行為云云。
(三)被告辯護人並以本件充其量僅係傷害犯行，因告訴人並未出
    示證件，所駕駛之車輛又無警用標示，被告無法知悉告訴人
    是警務人員，沒有妨害公務之犯意，且告訴人於案發時是否
    是在執行職務中，亦有疑問云云為被告辯護。
二、本院查：
(一)被告甲○○、戊○○、丁○○三人對於上揭時、地，因酒後
    先與計程車司機發生衝突，適為告訴人丙○○駕車經過所目
    睹，而於告訴人丙○○下車上前勸阻之際，基於傷害之犯意
    聯絡，或持安全帽，或以徒手共同毆打告訴人丙○○之頭部
    、眼鼻、臉部、胸腹部等處，並於告訴人丙○○不敵，返回
    所駕駛之車輛欲打電話求救時，強行將告訴人丙○○拖出車
    外，持續或持安全帽或以徒手共同毆打，直至告訴人丙○○
    不支倒地，眾人始行離去，因而致告訴人丙○○受有頭部外
    傷、臉部多處裂傷、頭皮擦傷、左眼挫傷並有結膜下出血及
    創傷性虹彩炎等傷害之事實均坦承不諱，核與告訴人丙○○
    於偵、審中所指訴遭傷害之過程大致相符，並有被告等人之
    酒測值紙、告訴人受傷照片、現場相片、行政院衛生署臺北
    醫院診斷證明書等在卷可稽（附於偵查卷第75至79頁、第99
    至108頁、第127之1頁）。
(二)被告乙○○雖否認有何傷害告訴人丙○○之犯行，並辯稱：
    伊只是在勸架，並無動手毆打告訴人，伊進入車內係因為車
    子有下滑現象，要去拉手煞車云云。然查：(1)告訴人目睹被
    告等人與計程車司機發生衝突，而欲下車勸阻時，有先將手
    煞車拉起，並排檔至Ｐ檔，且停車位置是平坦的等情，業經
    證人即告訴人丙○○於原審審理時證述綦詳（原審卷第二冊
    第257 頁），並有卷附現場照片（其中原審卷第三冊第54、
    55、56、58頁者）顯示告訴人丙○○所駕駛車輛之停放地點
    ，係位於平坦之馬路上，並無斜坡或傾斜情形可佐。另證人
    黃志宏亦證稱：在爭執過程中，並沒有看到告訴人所駕車輛
    有滑動之情形等語（見原審卷第三冊第121 頁），是被告乙○○辯稱：是因看見告訴人所駕駛之車輛有滑動才由副駕駛
    座進入車內云云，顯不足採。(2)再者，依告訴人丙○○於偵
    查及原審審理時所為之指訴、證述，均一再明確指出：當伊
    返回所駕駛之偵防車拿起行動電話請求支援時，在駕駛座的
    右側有進入一名被告，該名被告也有動手毆打伊及用腳踹伊
    等語（見92年度偵字第20253 號卷第192 頁反面、原審卷第
    二冊第242 頁），核與證人黃志宏於原審審理時所證稱：伊
    當時看到的人，除了告訴人外，還有三個人，一個在車子的
    側前方敲擋風玻璃，一個在駕駛座旁邊在打告訴人，另一個
    在副駕駛座開車門，在副駕駛座開車門的人也是在打、踹告
    訴人，該人後來有彎身進到車內去等語相符（見原審卷第三
    冊第112 頁）。(3)復參酌被告乙○○始終均不否認其有進入
    告訴人丙○○所駕駛車輛的副駕駛座內以及共同被告丁○○
    亦供稱：被告乙○○也有動手毆打告訴人等語（見原審卷第
    三冊第145 頁），以及(4)證人萬祖華雖於原審審理時證稱：
    打是三個人，一個人有去拉，但也拉不開，有看到車子在移
    動，有一個從副駕駛座進去拉手煞車，避免車子滑動，就是
    當時唯一穿深色衣服的人，去勸架及拉手剎車云云（見原審
    卷第三冊第25頁、第26頁）。惟參酌證人萬祖華前所證稱：
    伊一共看到四個人，其中一個身穿黑色（經當庭指認為被告
    丁○○）把車門打開，請駕駛下來，另外三個人就打這個汽
    車駕駛之內容（見原審卷第三冊第24頁），顯見其所言拉手
    煞車及勸架者，應係指被告丁○○而言，亦非指被告乙○○
    ，是縱證人萬祖華上開證稱屬實，亦不足為有利被告乙○○
    之認定。綜上，可徵被告乙○○辯稱：伊只是在勸架，並無
    動手毆打告訴人，應係事後卸責之詞，不足採信，被告四人
    均有共同著手毆打告訴人之事實，誠堪認定。
(三)按刑法上殺人未遂罪與傷害罪之區別，應以加害人有無殺意
    為斷，以戕害他人生命之故意，著手於刺殺之實行而未發生
    死亡之結果，為殺人未遂；倘無使人喪失生命之故意，僅在
    使其身體、健康受到傷害，則為傷害罪，二罪皆發生傷害之
    結果，衹其主觀犯意及身體傷害程度不同而已。而欲認定行
    為人砍殺他人究係出於殺人之犯意或傷害之犯意，被害人之
    受傷傷痕多寡、行為人下手輕重如何、是否為致命部位、所
    用兇器之利鈍等，雖可藉為認定有無殺意之心證，且為重要
    之參考資料，但非判斷殺人與傷害之絕對標準，仍須斟酌當
    時客觀環境及其他具體情形加以判斷（最高法院84年度台上
    字第3179號、90年度台上字第1281號、90年度台上字第1897
    號、91年度台上字第4893號判決意旨參照）。查(1)本件緣起
    乃係因被告等人先與計程車司機發生衝突，適為告訴人所目
    睹，而告訴人基於警察維護公共秩序之職責，遂下車勸阻，
    復因告訴人表明警察身分（詳後述），頓時引起酒後之被告
    等人惱羞成怒，於是共同或持隨身之安全帽，或以徒手毆打
    告訴人，再參酌被告四人前科紀錄，亦無有特別憎恨警察之
    理由，以及被告四人自警詢、偵查迄至原審及本院調查、審
    理時均一再供承：並無想要致告訴人於死的意思等語，足認
    被告四人與告訴人間縱有小隙，然並無大仇，衡情被告等人
    應僅係出於酒後一時逞強之心態而為之，似無殺人之動機與
    必要。因此尚難僅憑被告等人攻擊告訴人頭部乙節，遽認其
    等有殺人之犯意。(2)況依行政院衛生署臺北醫院於93年2 月
    16日以北醫歷字第1025號函檢送之告訴人丙○○就診病歷及
    同院於93年8 月16日以北醫歷字第5850號函覆原審之內容可
    知，告訴人丙○○於92年11月4 日至該院急診時，意識清楚
    ，其他生理功能均為正常，生命徵象穩定，但因有頭部外傷
    仍須留院觀察有無變化，因家屬要求到其他醫院就醫，所以
    病患自動出院，在該院觀察期間，暫無生命危險之虞等情，
    亦有上揭函文暨所附病歷資料在卷可考（見原審卷第一冊第
    88頁起、第二冊第170 頁）。且證人即救護人員廖淇彬、楊
    俊民於原審審理時亦到庭證稱：到現場時，告訴人是站在天
    橋底下變電箱旁邊靠著變電箱，後來經渠等攙扶著告訴人上
    了救護車，期間有與告訴人對話及詢問告訴人受傷情形，到
    醫院時，告訴人的意識還算是清楚，並沒有不省人事的情形
    等語綦詳（見原審卷第三冊第35頁起），足見被告等人下手
    非重，否則以當時情形，告訴人丙○○手無寸鐵，而被告共
    有四人，均年輕力壯，復持有安全帽等堅硬物，若係基於殺
    人犯意為之，告訴人所受傷害又豈止於此。(3)再者，證人陳
    金水、陳清涼、黃志宏於原審審理時固均證稱：曾聽聞被告
    等人於毆打告訴人時，有口出「打給他死」之類的言語，惟
    衡諸一般人如處於打架之情狀，率皆脫口喊出「打給他死」
    等語；然此當係一時衝動之情緒性言語，尚難遽認係犯意之
    表彰，否則被告等人如確係出於殺人之犯意，理應於告訴人
    受傷倒地時，更會乘勝加以追擊，焉有即停手或補幾腳就離
    去之理（見原審卷第三冊第13頁證人陳清涼之證詞「打到人
    爬不起來，就騎機車跑了」等語及原審卷第三冊第33頁證人
    萬祖華之證詞「補了幾腳，就跑掉了」等語）。綜上所述，
    被告四人或持安全帽或徒手毆傷告訴人之行為，尚難僅以告
    訴人係頭部受有傷害，即遽認被告等人主觀上有殺害之決意
    ，被告等人辯稱：僅係要傷害告訴人，並沒有要致告訴人於
    死等語，應非子虛，渠等主觀上應僅具有傷害之故意甚為明
    確。是以被告前開共同傷害之犯行，事證明確，堪予認定。
(四)再查：
  (1)被告雖均辯稱並不知道告訴人丙○○為警務人員，且告訴人
    丙○○並未出示證件，並無妨害公務犯意云云。惟告訴人丙○○於本件案發時，係於臺北縣政府警察局新莊分局擔任刑
    事組組長一職，此為被告等人所肯認，而告訴人丙○○於本
    件案發前，因駕車經過，目睹被告等人與計程車司機發生衝
    突，基於維護治安之職責，遂下車前往勸阻，並從上衣的左
    前口袋中拿出證件出示以表明身分，當時係在執行職務乙節
    ，亦經證人即告訴人丙○○於原審審理時到庭證述：92年11
    月3 日23時40分許，在臺北縣新莊市○○路、思源路口，伊
    看到有一個人要把計程車司機拉下車，講話很兇，因為伊是
    警察人員，基於職責，就把車窗搖下來，想看是怎麼回事，
    一個年輕人很兇的對伊以台語講「看什麼」，當時伊是在注
    意車牌號碼，所以沒有注意到是哪個人說的，之後伊就下車
    往計程車方向走去，當時計程車還在，伊就出示伊的服務證
    ，問有何事情，那個年輕人就以台語說「警察又怎麼樣，警
    察最好」，之後現場就有四、五個人一起圍毆伊，………，
    在被毆打的過程中，伊都一直有說伊是警察，沒想到他們竟
    說警察最好，伊確實有出示證件，服務證是從身上左前口袋
    拿出來的，伊的職位是組長，負責治安沒有特定範圍，當時
    伊是看到一些年輕人跟計程車司機發生爭執而過去阻止，是
    在執行勤務，因為遇到突發狀況而去處理，這也是伊的職責
    等語綦詳（原審卷第二冊第242頁、第253頁），核與證人陳
    金水證稱：於案發之時有接到告訴人丙○○打來的電話，但
    當時並沒有與告訴人丙○○講到話，連「喂」一聲都沒有，
    當時是有從電話那頭聽到打架的聲音，及用台語說警察有多
    大的話等語相符（原審卷第228 頁）；復參酌卷附通聯紀錄
    （見原審卷第一冊第165頁、第168頁）顯示證人陳金水所使
    用之0000000000號行動電話與告訴人丙○○所使用之000000
    0000號行動電話於92年11月3 日23時48分37秒許，確實有通
    話情形，時間84秒（於23時50分1 秒許結束），佐以臺北縣
    政府消防局紀錄去現場救護之出勤時間為同日23時51分（見
    原審卷第一冊第102頁、第172頁及第三冊第37頁），可知證
    人陳金水與告訴人丙○○上開通話時，應係於案發時間內，
    足徵證人陳金水所證稱之內容應非杜撰。況證人黃志宏於原
    審審理時亦到庭證稱：在爭執過程中，有聽到有人講警察更
    好、警察最好之類的話，以及被告丁○○、戊○○於警詢供
    稱告訴人丙○○有表明身分是刑警等語（見同上偵查卷第47
    頁、第60頁），均堪信告訴人丙○○指訴：伊有出示證件表
    明警察身分乙節，應屬實在，被告等人上開所辯委無足採。
  (2)次按警察任務為依法維持公共秩序，保護社會安全及防止一
    切危害，促進人民福利，警察法第2 條著有明文，而其為履
    行法定任務而為一切必要之行為，均不失為其依法令執行公
    務之內容。是本件告訴人丙○○於目睹被告等人與計程車司
    機發生口角衝突，進而欲圍毆計程車司機之際，上前出示證
    件，調查並詢問衝突之原因、情形，自屬執行其維持公共秩
    序之法定任務所必要，係屬依法執行職務，而承前所述，告
    訴人丙○○於當時既已出示證件，並表明警察身分，在客觀
    上亦足使被告等人認識其係基於警員身分依法執行職務，縱
    告訴人丙○○於案發當時，或正值輪休，或有其他勤務在身
    ，惟此係其內部關於事務及差勤之分配，尚不得謂為於本件
    之情形，告訴人即不得執行此項警察勤務。從而，被告等人
    於行為時，對告訴人係依法執行職務之公務員，既應有所認
    識，而仍於警員調查詢問時，悍然對警員實施強暴，自有妨
    害警員公務執行之故意與行為，是被告妨害公務犯行，事證
    明確，洵堪認定。
(五)末查：
  (1)上開經警帶同被告戊○○返回住處而起獲之SONY牌行動電話
    1 支，係屬告訴人丙○○所有乙節，業經告訴人丙○○指訴
    明確，並為被告戊○○所不否認，且該支行動電話係同案被
    告丁○○於欲離去前，所交付請其代為保管者等情，亦為被
    告戊○○供述屬實。另同案被告丁○○係於告訴人丙○○受
    傷倒地後，欲離去前，在告訴人所駕駛之車輛正駕駛座門外
    前輪附近發現，並於告訴人不知情之狀況下，擅自將該支行
    動電話予以竊取等節，亦經詳述如後，並有贓物認領保管單
    1 紙在卷可參，是該支行動電話係屬贓物無訛。
  (2)雖被告戊○○否認有收受贓物犯行，辯稱：並不知道該支手
    機係告訴人所有，同案被告丁○○亦沒有告知，無贓物之認
    識云云。惟按刑法第349 條第1 項之收受贓物罪，固須行為
    人在收受之初，即認識該物為贓物始能成立，然此所謂贓物
    之認識，並不以明知之直接故意為限，即令對之具有概括性
    贓物認識或預見而不違背其本意者，亦成立該罪。本件依證
    人即同案被告丁○○於原審審理時所為之證述：伊撿到手機
    後，要走時，交給被告戊○○，請被告戊○○拿一下，被告
    戊○○並沒有問為何要交給他，也沒有問手機是何人的，撿
    到手機後到作警詢筆錄前，都沒有再問手機之事等語（原審
    卷第三冊第147頁）；佐以卷附照片所示（同上偵查卷第101
    至104頁、第157頁），該支手機並非舊品，卻為被告戊○○
    置於住處大門入口處右轉角落之紙箱內，而與一些雜物並放
    ，足徵被告戊○○對於該支手機非屬同案被告丁○○所有乙
    節當有預見，否則伊為何未將手機返還？又怎會將之置於被
    起獲地點，而未加妥善保管？況被告戊○○乃係全程均有在
    場參與之人，對於告訴人持有之行動電話，有遭同案被告丁○○撥打掉一事應屬知悉，是被告戊○○對於同案被告丁○○所交付之該支行動電話可能係告訴人丙○○所有而屬贓物
    乙節，主觀上至少應有預見而不違背其本意之未必故意，甚
    為明確。被告戊○○上開所辯之詞，無非係事後為圖卸責之
    狡詞，不足為採。綜上，被告戊○○收受贓物之犯行，事證
    亦臻明確，堪以認定。
三、論罪之理由：
(一)按被告甲○○、乙○○、戊○○、丁○○等人於告訴人丙○○因遇突發狀況，而出示證件，表明警察身分，依法執行維
    護公共秩序任務時，基於傷害及妨害公務之犯意聯絡，共同
    毆打告訴人成傷，並以上揭毆打行為及用安全帽砸車之手段
    （所涉毀損部分未經合法告訴），於告訴人依法執行職務時
    ，施以強暴，核渠等所為，均係犯刑法第135 條第1 項之妨
    害公務罪及同法第277 條第1 項之普通傷害罪。公訴意旨認
    被告所為係犯刑法第271 條第2 項、第1 項之殺人未遂罪，
    起訴法條尚有未洽，惟起訴之基本犯罪事實同一，自應予以
    變更。
(二)又被告戊○○知悉被告丁○○所交付之SONY牌行動電話可能
    係來路不明之贓物，仍不違背其本意而予以收受，所為另犯
    刑法第349 條第1 項之收受贓物罪。
(三)被告四人就上揭妨害公務及傷害犯行，彼此間有犯意聯絡及
    行為分擔，均為共同正犯。又被告四人所犯上開妨害公務及
    傷害二罪間有原因、結果之牽連關係，依刑法第55條後段規
    定，均應從較重之傷害罪處斷。至被告戊○○所犯上開傷害
    罪及收受贓物罪間，犯意各別，行為互殊，應予分論併罰。
(四)末按，關於財產犯罪，其被害人之範圍，固不以所有人為限
    ，即對於該財產有事實上管領力之人，間亦不失為犯罪之直
    接被害人。惟此仍須視其犯罪之性質而定，非可一概而論。
    關於移轉領得性質之財產犯罪，例如竊盜、搶奪、強盜、恐
    嚇取財、詐欺等，係以侵害他人之財產監督權為內容，只須
    財產監督權遭受不法侵害之人，均得為犯罪之被害人，所有
    人固無論，即如質權人、承租人、借用人、受寄人或基於其
    他類似之法律關係，對於他人之物為持有者，甚或受僱人、
    學徒或基於其他類似之關係，受他人之指示而對於該物有管
    領之力者，均因其財產監督權直接遭受侵害之故，而得與所
    有人共為犯罪之被害人。至於毀損性質之財產犯罪，例如毀
    損罪及部分背信罪，係以滅失或減少財產之價值為其侵害內
    容，所保護者乃財物之用益價值及交換價值，對應言之，在
    於保護財物之用益權及處分權，故，凡對於財物享有用益、
    處分之權責，例如所有人、承租人、借用人等，均得為毀損
    罪之直接被害人，反之，若對於物僅有事實上管領關係，而
    並無任何用益、處分之權者，例如受僱人、學徒等，則不得
    為毀損罪之直接被害人（法務部75法檢 (二) 字第1013號函
    示內容參照）。本件告訴人丙○○所駕駛之車號7N─6546號
    公務偵防車，因其外觀上與一般自小客車無異，並無明顯之
    警用標示，有卷附車輛照片（見92年度偵字第20253 號偵查
    卷第159 頁）可考，且告訴人丙○○於原審審理時亦證稱所
    駕駛之車輛外觀，一般人是沒有辦法知道是警用的等語，是
    縱告訴人有出示證件，表明警務人員身分，亦難憑此即認被
    告等人對於上揭車輛係屬公務員職務上掌管之物品乙節有所
    認識。因此，被告等人基於共同犯意聯絡，用安全帽砸告訴
    人所駕駛之上開車輛，使之有事實欄所載受損情形，核其等
    所為，應係犯刑法第354 條之毀損器物罪，依同法第357 條
    規定須告訴乃論。再者，上開車輛依卷附車籍作業系統—查
    詢認可資料所載（同上偵查卷第80頁），既為臺北縣政府警
    察局所有，並依卷附公務電話紀錄（同上偵查卷第233 頁）
    ，已載明「經請示分局長後，不提出毀損告訴」等語，則其
    訴追條件顯然欠缺。至公訴人雖以告訴人丙○○於警詢時已
    表示就車輛毀損部分要提出告訴為由，認訴追條件之欠缺業
    經補正云云，然告訴人丙○○顯然係基於受僱人之關係，而
    對之僅有事實上管領關係，依上說明，即非本件毀損罪之直
    接被害人，所提之告訴並不合法。從而，被告等人所涉毀損
    罪部分，既未經合法告訴，訴追條件亦未具備，而起訴犯罪
    事實既載明此部分未據合法告訴，於所犯法條欄亦未引用刑
    法第354 條之毀損罪，顯見此部分未據起訴，本院既無從併
    予審理，亦不另為不受理諭知之必要，均合此敘明。
四、撤銷改判之理由
(一)撤銷的理由：
  (一)原審認被告四人之傷害、妨害公務及被告戊○○另收受贓物
    等罪事證明確，予以論罪科刑固非無見，惟查：被告四人既
    先藉其勢眾欲毆打不詳姓名之計程車司機，已目無法紀，繼
    於身為警員之告訴人出面表明身分而制止渠等行為時，猶不
    顧於此，竟仍圍毆告訴人成傷，顯視公權力於無物，且被告
    戊○○事後猶收受丁○○所竊取之行動電話機，渠等惡性非
    輕，且迄未與告訴人和解，俱無悔改誠意，原審未斟酌於此
    ，就被告甲○○、乙○○、戊○○、丁○○傷害部分僅依序
    量處有期徒刑五月、六月、五月、五月，並就戊○○收受贓
    物罪部分僅量處有期徒刑二月，稍嫌過輕，尚非允洽。
  (二)檢察官上訴意旨徒以被告於毆打告訴人時之言語，並非一時
    衝動之情緒言語及告訴人受有嚴重傷害等，推測被告四人應
    具有殺人之主觀故意云云，固屬無據，惟其指陳原審量輕過
    ，則非無理由。被告乙○○上訴意旨猶執陳詞否認犯罪，並
    指摘原判決不當，雖無理由，然原判決既有可議，本院仍應
    將原判決關於戊○○部分及甲○○、乙○○、丁○○有關共
    同傷害暨與之有牽連關係妨害公務罪部分予以撤銷改判。
(二)自為判決之理由：
  (一)爰審酌被告四人於酒後因細故與計程車司機發生爭吵，並於
    告訴人前往勸阻、了解時，因告訴人表明警員身分而頓時惱
    羞成怒，逞一時之快糾眾毆打依法執行職務之警員，致使警
    員受傷，既目無法紀，更視公權力於無物，渠等惡性匪淺，
    應嚴加非難，復斟酌告訴人所受傷勢以及被告四人除被告乙○○外，其餘三人就毆傷告訴人之犯行雖坦承犯罪，惟被告
    四人就妨害公務犯行部分仍否認犯罪，及被告戊○○就收受
    贓物部分否認犯行等犯後態度，並迄未與告訴人達成和解，
    賠償告訴人所受損害，暨其等犯罪之動機、目的、手段、智
    識程度、生活狀況等一切情狀，就被告四人共同傷害犯行部
    分及被告戊○○收受贓物犯行部分，各量處如主文第二、三
    項所示之刑，併就被告戊○○所犯部分定其應執行刑，以資
    懲儆。
  (二)至扣案之安全帽2 頂，係被告乙○○所有，供以犯本案傷害
    罪所用之工具，業據被告乙○○、戊○○、丁○○供認在卷
    （原審卷第三冊第143、144頁），併依刑法第38條第1 項第
    2 款規定宣告沒收。另扣案之白襯衫1 件及SONY牌行動電話
    1 支，或與本件犯罪無關而非供犯罪所用之物，或非屬被告
    所有而係告訴人所有，均無從併予宣告沒收，附此敘明。
、上訴駁回（即無罪）部分：
一、被告丁○○被訴強盜部分
(一)公訴意旨另以：告訴人丙○○因遭被告丁○○及同案被告甲○○等人毆打而返回所駕駛之車號7N─6546號公務偵防車內
    ，欲撥打行動電話請求其他警察同仁前來救援時，在告訴人
    丙○○尚在撥打電話來不及將車門上鎖之際，被告丁○○及
    同案被告甲○○等人見狀，即由同案被告乙○○自前座乘客
    座側打開車門進入車內，並持續毆打告訴人丙○○，阻撓其
    撥打電話求救，而被告丁○○、同案被告甲○○二人則強行
    拉開駕駛座側之車門，且合力將告訴人丙○○拖出車外，期
    間被告丁○○並另行基於為自己不法所有之意圖，強行取走
    遭眾人圍殺已不能抗拒之告訴人丙○○手上所握SONY牌Z-18
    型門號0000000000號行動電話1 支，事後並交予明知係贓物
    而仍收受之同案被告戊○○保管，因認被告丁○○另涉刑法
    第328 條第1 項之強盜罪嫌云云。
(二)按犯罪事實，應依證據認定之，無證據不得認定犯罪事實。
    又不能證明被告犯罪者，應諭知無罪之判決，刑事訴訟法第
    154 條第2 項、第301 條第1 項分別定有明文。次按，刑法
    上之強盜罪，係指意圖為自己不法之所有，以強暴、脅迫、
    藥劑、催眠術或他法，至使不能抗拒，而取他人之物或使其
    交付者，刑法第328 條第1 項定有明文。即強盜罪之構成，
    須以行為者主觀上有不法所有意圖，且基於該不法所有意圖
    而實施強暴、脅迫手段，並已達於使人不能抗拒之程度為必
    要。否則縱令行為人取物手段雖屬不法，然並未基於不法所
    有意圖施以何強暴、脅迫手段，或尚未使人至於不能抗拒者
    ，縱觸犯他種之罪名，亦尚難以強盜論擬。
(三)公訴意旨認被告丁○○涉犯上開罪嫌，無非係以上開SONY牌
    行動電話為告訴人丙○○所有，且告訴人丙○○於警詢、偵
    查中係指稱遭搶，而事後又為警於同案被告戊○○住處起獲
    （有扣押筆錄在卷可按），並同案被告戊○○亦供稱該支行
    動電話乃係被告丁○○所交付者云云為其主要論據。訊之被
    告丁○○堅決否認有上揭強盜犯行，並辯稱：自同案被告戊○○住處起獲之SONY牌行動電話，並非伊強盜所得之財物，
    該支行動電話是伊於準備要離去前，在告訴人丙○○所駕駛
    車輛之正駕駛座旁門外前輪附近發現而取得的，伊事先並不
    知道是屬告訴人丙○○所有，以為是其他同案被告的，後伊
    於要走時，將之交予同案被告戊○○要其先拿著一下等語。
(四)經查：
  (1)上揭SONY牌行動電話係被告丁○○於告訴人丙○○持以撥打
    請求救援時，先用手將之撥打掉，後於即將離去案發現場之
    際，始經被告丁○○於告訴人所駕駛之車輛正駕駛座旁門外
    前輪附近發現而取得等情，業經被告丁○○於原審調查、審
    理時供述在卷（見原審聲羈字卷第5 頁、原審卷第一冊第62
    頁、原審卷第三冊第145、146、149 頁），核與證人即告訴
    人丙○○於原審審理時證稱：印象中手上的行動電話是先被
    打掉的，因為他們有說我在打手機，趕快把它搶下來，被打
    掉後，手機如何被拿走伊不知道等語相符（見原審卷第二冊
    第252 頁），參酌被告丁○○及同案被告甲○○等人係因不
    滿告訴人丙○○介入了解渠等與計程車司機糾紛之事，始出
    手毆打告訴人丙○○，並於混亂中，因發現告訴人丙○○正
    撥打電話求救，而於該等情況下，被告丁○○乃動手將告訴
    人丙○○手中的行動電話予以撥打掉，以阻止其打電話求救
    ，按諸一般常情，亦屬合理，此並可由證人廖淇彬於原審審
    理時證稱：到達現場時，看到告訴人站在天橋底下的變電箱
    旁邊靠著變電箱，有與告訴人對話，告訴人並有表示手機不
    見了，叫伊幫忙找，叫伊去座車上找等語（見原審卷第三冊
    第36頁）得知，足徵上開行動電話應確係於混亂之中遭被告
    丁○○撥打掉無誤，否則告訴人丙○○為何會叫證人廖淇彬
    去座車上找？再參以同案被告戊○○供稱：該支手機確係於
    離去前由被告丁○○所交付等語（原審卷第三冊第170 頁）
    ，且本院復查無其他事證足資證明被告丁○○於將告訴人丙○○手上之行動電話撥打掉後，隨即予以取得，則被告丁○○上開所述，係於離去前始在告訴人丙○○所駕駛之車輛正
    駕駛座旁門外前輪附近發現而取得該支行動電話等情，亦堪
    採信。因此，公訴意旨認上開行動電話乃係被告丁○○於告
    訴人丙○○返回所駕駛之公務偵防車，欲打電話請求救援時
    ，在告訴人丙○○尚在撥打電話來不及將車門上鎖，被告丁○○及同案被告甲○○等人見狀，同案被告乙○○自前座乘
    客座側打開車門進入車內，被告丁○○、同案被告甲○○合
    力強行將告訴人丙○○拖出車外之該期間內，自已遭眾人圍
    殺已不能抗拒之告訴人丙○○手上予以強行取走云云，誠與
    事實不符，無足為採。
  (2)承前，被告丁○○既僅係將告訴人丙○○手上所持之前開行
    動電話予以撥打掉，而未進一步予以取得，可見「斯時」其
    目的應僅係為阻撓告訴人丙○○向其他警察同仁求救而已，
    非但主觀上尚難認斯時被告丁○○有何不法所有意圖，且客
    觀上亦顯無所謂施強暴、脅迫等不法手段，致使不能抗拒，
    而取他人之物或使其交付之情事，揆諸前揭說明，自與刑法
    上強盜罪之構成要件有所未合。從而，公訴意旨認斯時（即
    被告丁○○與同案被告甲○○合力將告訴人丙○○強行拉下
    車期間）被告丁○○復另行起意，於告訴人丙○○遭圍殺已
    不能抗拒時，強行取走告訴人丙○○手上所握之SONY牌行動
    電話，另觸犯刑法第328 條第1 項之強盜罪嫌云云，即屬無
    據。此外，復查無其他積極證據足資認定被告丁○○有公訴
    意旨所指之強盜犯行，其此部分犯罪自屬不能證明，應為無
    罪之諭知。
  (3)至依上所述，該支SONY牌行動電話既係被告丁○○於前揭傷
    害犯行終了後，欲離開案發現場時，在告訴人丙○○所駕駛
    之上開車輛正駕駛座門外前輪旁邊所發現而取得，顯然該支
    行動電話堪認尚在告訴人丙○○之實力可得管理支配下，再
    參酌證人即告訴人丙○○復已證稱：不知道該支手機如何被
    拿走等語，可知被告丁○○應係於告訴人丙○○受傷倒地後
    ，在告訴人丙○○不知情狀況下，將該支手機予以取走，核
    其所為，顯與刑法竊盜罪係指乘人不知，以和平或秘密方法
    竊取他人動產之情形該當。又被告丁○○雖辯稱：不知道該
    支手機是告訴人丙○○所有，以為是其他同案被告所有，所
    以才將之撿走，並無不法所有意圖云云。惟參酌被告丁○○
    已坦承於告訴人撥打該支行動電話求救時，是其動手將告訴
    人手上之行動電話撥打掉屬實，則由當時雙方間相隔距離不
    遠此點觀之，衡情被告丁○○對於告訴人手上所持者係行動
    電話及其大略款式自應有所悉。此外，再佐以被告丁○○復
    供稱並未見過同案被告甲○○等人曾使用過同款同型之行動
    電話，且被告丁○○與同案被告甲○○等人交情匪淺，應無
    不知同案被告甲○○等人使用何種手機之理，可徵被告丁○○對於該支SONY牌行動電話係屬告訴人所有乙節，應有所認
    識，此由被告丁○○事後翻異前詞，改辯稱：並不知道告訴
    人手上拿的是行動電話云云，顯然情虛，亦可得知。是被告
    丁○○前揭所辯均不足採，其於欲離去前，從告訴人所駕駛
    之車輛正駕駛座門外前輪旁邊將上開SONY牌行動電話取走，
    斯時其主觀上應有不法所有意圖，至堪認定。據此，被告丁○○上揭所為，顯然與刑法第320 條第1 項之竊盜罪構成要
    件該當。又按刑事訴訟法第300 條所謂得就起訴之犯罪事實
    變更檢察官所引適用之法條者，係指法院於不妨害事實同一
    之範圍內，得自由認定事實，適用法律而言。至若結夥搶劫
    與盜或侵占遺失物，乃截然不同之社會事實，自無變更起訴
    法條而論罪之餘地。此最高法院76年度台上字第297 號判決
    可資參酌。是本件檢察官之起訴事實為被告趁告訴人遭眾人
    圍殺已不能抗拒而強取告訴人丙○○手上所握之SONY牌行動
    電話，與被告經本院上開所認定之竊盜犯行，係以和平手段
    取走行動電話之基本事實顯然不同，而該部分事實既非在公
    訴意旨起訴範圍內，揆諸上揭判決意旨，本院依法尚不得逕
    行變更起訴法條予以審究。應由檢察官另行依法起訴，併此
    敘明。
二、被告甲○○被訴竊盜及被告乙○○被訴收受贓物部分：
(一)公訴意旨復以：被告甲○○因見倒在血泊中之告訴人丙○○
    身上另有攜帶1 支NOKIA 牌8250型門號0000000000號之行動
    電話，復另行基於為自己不法所有之意圖，自失去意識之丙○○身上竊取該支行動電話得逞，事後並交予明知係贓物仍
    收受之被告乙○○保管，因認被告甲○○另涉刑法第320 條
    第1 項之竊盜罪嫌，被告乙○○另涉同法第349 條第1 項之
    收受贓物罪嫌云云。
(二)按犯罪事實，應依證據認定之，無證據不得認定犯罪事實。
    又不能證明被告犯罪者，應諭知無罪之判決，刑事訴訟法第
    154 條第2 項、第301 條第1 項分別定有明文。次按，被告
    之自白，雖為證據之一種，且共同被告所為不利益於己之陳
    述，亦有證明其他共犯犯罪之效力，惟均需以與事實相符者
    為限，倘被告之自白顯有疑義，並提出反證證明其自白非真
    正事實，且共同被告所為不利益於己之陳述亦有疑竇時，自
    不得逕自據為認定犯罪事實之基礎（最高法院19年度上字第
    1222號、20年度上字第1875號、46年度台上字第419 號、46
    年度台上字第809 號判例意旨參照）。
(三)公訴意旨認被告甲○○、乙○○分別涉犯上開罪嫌，無非係
    以被告甲○○於偵查初訊時之自白及被告乙○○於偵查中之
    供述為其主要論據。訊之被告甲○○、乙○○均堅決否認有
    上揭犯行，被告甲○○辯稱：該支NOKIA 牌8250型行動電話
    ，伊從來都未接觸過，也沒有交給被告乙○○，當初於偵查
    中會承認，是因為被告乙○○以有前科尚在緩刑中，且有妻
    小要照顧為由拜託伊，伊基於朋友情誼，才說是伊交給被告
    乙○○的，後來伊因為發現被告乙○○想要把責任都推給伊
    ，且知道事態之嚴重性，才供出實情等語；被告乙○○則辯
    稱：該支NOKIA 牌8250型行動電話是伊在要離開前，於告訴
    人所駕駛車輛之右邊副駕駛旁撿到的，並不是被告甲○○交
    給伊的，伊當初確實有拜託被告甲○○承認說將該支行動電
    話交給伊等語。
(四)查本件告訴人丙○○所有之NOKIA 牌8250型行動電話是於被
    告乙○○身上所查獲，且係被告乙○○自己於告訴人丙○○
    所駕駛之上開車輛副駕駛座旁所取得，並非被告甲○○取得
    後再交予被告乙○○者之事實，業經被告甲○○、乙○○於
    原審及本院審理時供述屬實。且證人即被告乙○○於原審審
    理時亦經具結後證稱：確有拜託被告甲○○承認該支手機是
    其交付予伊的等語（見原審卷第三冊第137 頁），核與被告
    甲○○上開所辯相符，再參酌卷附被告乙○○之前案紀錄表
    ，亦確實有因妨害風化案件，經臺灣板橋地方法院於90年12
    月6 日以90年度訴字第1201號判決判處有期徒刑一年二月，
    緩刑三年，並於91年1 月14日確定之事實，有本院被告乙○○全國前案紀錄表在卷可安。益徵被告甲○○辯稱：係因為
    被告乙○○有前科，並有妻小需照顧，所以基於朋友情誼，
    才承認該支NOKIA 牌8250型行動電話是伊交給被告乙○○的
    等語，應非子虛。依上說明，被告甲○○、乙○○前於偵查
    中所為之自白，既與本院調查所得之事實有所不符，自不得
    遽採為認定犯罪事實之基礎。此外，復查無其他積極事證可
    資證明被告甲○○有公訴人所指之竊盜犯行，被告乙○○有
    公訴人所指之收受贓物犯行，此部分均不能證明被告甲○○
    、乙○○犯罪，均應為無罪之諭知。至被告乙○○之取得告
    訴人丙○○所有NOKIA 牌8250型行動電話1 支部分，是否另
    涉有犯罪乙節，則宜由檢察官另行依法偵辦，不在本院所得
    一併審理之範圍內，附此敘明。
三、上訴駁回之理由：
(一)原審就被告丁○○被訴強盜、被告甲○○被訴竊盜及被告乙○○被訴收受贓物部分，依上開事證，認不能證明被告丁○○、甲○○及乙○○有公訴意旨所指之該部分犯行，而為無
    罪之諭知，並無不當，應予維持。
(二)檢察官上訴意旨固指稱：(一)被告丁○○確有強盜犯行，蓋以
    當時告訴人身陷被告猛力毆擊，甚至拖出車外繼續毆擊直至
    倒地之情況下，混亂中無暇他顧，根本無力反抗，則被告丁○○趁告訴人不能抗拒之際取走告訴人之行動電話，自與強
    盜罪之構成要件相符；再者，縱然原審認為僅構成竊盜罪，
    亦屬同一社會事實，亦應為起訴效力所及，亦不應為無罪諭
    知。(二)被告甲○○確有竊盜犯行、被告乙○○確有收受贓物
    犯行。蓋(1)依被告乙○○於檢察官92年11月4 日、12月2 日
    偵訊及原審92年11月5 日訊問時之供述，及被告甲○○於檢
    察官92年11月4 日偵訊中之供述，足認告訴人所有NOKIA 牌
    8250型行動電話係由被告甲○○取得後交予被告吳世之事實
    。復參酌告訴人丙○○陳稱其所有之行動電話2支係於遭毆
    擊跑回偵防車撥打電話求救之際遭人強行打落及於拖出車外
    之時遭人自其腰際強行抓走之情節，被告甲○○辯稱行動電
    話係於轎車旁拾獲云云，顯係避重就輕之詞，不足採信。(2)
    被告乙○○於法院審理時翻異前供，就行動電話來源乙節以
    證人身分證稱：伊作完第一次警詢筆錄，在分局吸菸區發現
    口袋內有該行動電話，當時伊忘記行動電話是如何來，『以
    為是甲○○給伊的』，後來『伊交保出來』再回想，才想起
    來確認是在告訴人車輛之副駕駛座旁邊地上拾獲等語。惟查
    ，被告乙○○於製作第二次警詢筆錄時，警員即有詢問其行
    動電話何來，其係供稱：「我不清楚」，非供稱係甲○○交
    付，係迨檢察官內勤訊問時，方供稱行動電話係甲○○放在
    其口袋，苟行動電話來源如其供述發現時「以為是甲○○交
    給伊的」，則當在警員製作第二次警詢筆錄時即可供稱行動
    電話可能係甲○○交付或其猜想應該是甲○○交付，然被告
    乙○○並未如此供述，則其所為上開證述是否可資採信，已
    非無疑。(3)次查，依被告乙○○、甲○○所稱渠等係在看守
    所時，乙○○拜託甲○○承認行動電話係他撿到交付乙○○
    者，然被告甲○○早尚在未羈押於看守所前，在檢察官偵訊
    及法院羈押訊問中即已供稱行動電話係其交付乙○○。則當
    時被告乙○○尚未請託甲○○，被告甲○○豈可能因請託而
    為如此供述，益徵被告乙○○之證述互相矛盾。又被告甲○○以證人身分證稱「應該是在新莊分局送來地檢署時，乙○○拜託其說手機是其撿起交付給他的」一節，亦與被告乙○○所供請託時間不符。足證被告乙○○、甲○○於法院審理
    時所為翻異之詞不足採信。
(三)惟查：(1)被告丁○○取走告訴人所有NOKIA 牌8250型行動電
    話之事實，與刑法第328 條強盜罪之構成要件並不相當，業
    經本院認定如前；又參酌最高法院76年度台上字第297 號判
    決意旨，本院無從就公訴人起訴之強盜事實予以變更起訴法
    條為竊盜罪，詳論如上，故檢察官上開上訴意旨仍無理由。
    (2)告訴人丙○○於原審以證人身分具結後，經檢察官詰以腰
    部手機如何被搶走時，係稱：不清楚，應該是從我腰部抓走
    等語（原審卷第二冊第252 頁）。顯見告訴人丙○○就其腰
    際之行動電話機如何遭人取走乙節，並不知道，所謂「應該
    是從我腰部抓走」云云，亦係推論之詞。再，告訴人丙○○
    於同日固亦證稱：手機是固定在腰部，有扣子扣住不會掉出
    來等語（原審卷第二冊第252 頁），然觀諸告訴人於同日所
    證述：「當時車門被打開，駕駛座的人拉我，副駕駛的人踹
    我，後來我還是被拉下來，後來我是被拉下來，………，我
    被拉下去之後，他們還是一陣猛打，後來我不省人事，醒來
    後就在醫院」等節（同上卷第242 頁），顯見當時場面混亂
    ，而告訴人於遭拉、踹甚而猛遭毆打之情形下，其繫於腰部
    之行動電話機因之掉落，當不無可能。且由告訴人上開所述
    ，亦徵告訴人就其行動電話機如何遭人取走，應毫無所悉。
    更證其上所言「應係從其腰部抓走」云云，洵純個人猜測之
    詞，不足採為係遭被告甲○○取走之證據。(3)被告甲○○於
    原審以證人身分具結供證時，固先供稱：進入看守所後，乙○○拜託我說手機是我撿起來交給他的等語，然經原審質以
    所謂的看守所是台北看守所或是新莊分局居留室或是地檢署
    的居留室？時，被告甲○○復陳稱：只記得是在一個鐵籠子
    裡面跟我講的，應該是在新莊分局送來地檢署的時候，坐的
    是載人犯大型的車子等語（原審卷第三冊第151 頁）。是被
    告甲○○於檢察官初訊及移送法院羈押訊問時供稱：該行動
    電話是其交予乙○○者云云，始難認有何違於常情之處。雖
    被告甲○○、乙○○於原審以證人身分具結供述時，就乙○○究於何時開始拜託甲○○承擔行動電話之事，所證先後不
    一，或二人所述互有歧異云云（原審卷第三冊第140 頁、第
    151至153頁），然此或係渠二人因時間經過而記憶模糊所致
    ，自難以此即謂渠二人所言為事後翻異之詞而不足為採。(4)
    綜上，本件公訴人上開上訴意旨俱無理由，應予駁回。
肆、適用之法律：
一、刑事訴訟法第369 條第1 項前段、第364 條、第368 條、第
    299 條第1 項前段、第300 條。
二、刑法第28條、第135 條第1 項、第277 條第1 項、第349 條
    第1 項、第55條後段、第51條第5 款、第38條第1 項第2 款
    ，罰金罰鍰提高標準條例第1 條前段。
本案經檢察官賴俊雄到庭執行職務。
中　　華　　民　　國　　94　　年　　12　　月　　13　　日
　　　　　　　　　刑事第二十庭審判長法　官  陳貽男
　　　　　　　　　　　　　　　　　  法　官  高明哲
　　　　　　　　　　　　　　　　　  法　官  許仕楓
以上正本證明與原本無異。
檢察官如不服本判決，應於收受送達後十日內向本院提出上訴書
狀，其未敘述上訴之理由者，並得於提起上訴後十日內向本院補
提理由書狀（均須按他造當事人之人數附繕本）。
被告不得上訴。
                                    書記官  劉貞達
中　　華　　民　　國　　94　　年　　12　　月　　16　　日
附錄本案論罪科刑法條全文
刑法第135 條第1 項：
對於公務員依法執行職務時，施強暴脅迫者，處三年以下有期徒
刑、拘役或三百元以下罰金。
刑法第277 條第1 項：
傷害人之身體或健康者，處三年以下有期徒刑、拘役或一千元以
下罰金。
刑法第349 條第1 項：
收受贓物者，處三年以下有期徒刑、拘役或五百元以下罰金。
